【裁判字號】    94,訴,869
【裁判日期】    950227
【裁判案由】    促進產業升級條例
【裁判全文】
高雄高等行政法院判決
                                       94年度訴字第869號
                              .
原      告  洋明包裝印刷股份有限公司
代  表  人  甲○○
訴訟代理人  蘇二郎  律師
被      告  財政部台灣省南區國稅局
代  表  人  乙○○  局長
訴訟代理人  丙○○
上列當事人間因促進產業升級條例事件，原告不服財政部中華民
國九十四年八月十九日台財訴字第○九四○○二三七四○○號訴
願決定，提起行政訴訟。本院判決如下：
    主  文
原告之訴駁回。
訴訟費用由原告負擔。
    事  實
一、事實概要：
    緣原告於民國（下同）八十八年十一月十八日以融資租賃方
    式向中租迪和股份有限公司（以下簡稱中租迪和公司）購置
    六色印刷機乙台，金額新臺幣（下同）七三、六八一、六六
    八元，原經被告所屬新化稽徵所八十九年八月二日南區國稅
    新化審字第八九○二二五五七號函核准准予適用投資抵減稅
    額七、三六八、一六六元。嗣被告查獲原告自九十一年六月
    一日起將該機器設備出租予鼎立國際企業有限公司（以下簡
    稱鼎立公司），未再繼續使用系爭機器設備從事原來申請投
    資抵減之生產活動，以其違反行為時民營製造業及技術服務
    業購置設備或技術適用投資抵減辦法第八條之規定，乃以九
    十三年十二月二十七日南區國稅新化一字第○九三○○○一
    一○一號函註銷原核准函，並追繳原已抵減之稅額一、一一
    三、八一七元。原告不服，申經復查，未獲變更，提起訴願
    ，亦遭駁回，遂提起本件行政訴訟。
二、兩造聲明：
  (一)原告聲明求為判決：
    (1)訴願決定及原處分均撤銷。
    (2)訴訟費用由被告負擔。
  (二)被告聲明求為判決：
    如主文所示。
三、兩造主張之理由：
  甲、原告主張之理由：
    1.原告於八十八年十一月十八日以「融資租賃」方式向第三
      人中租迪和公司取得系爭機器設備，並安裝於原告公司之
      第二廠區（廠址﹕台南縣仁德鄉○○村○○○街三十九號
      ），而依該融資租賃契約之約定，原告應依上開安裝地點
      占有標的物，非得中租迪和公司同意，不得變更系爭機器
      設備之安裝所在地。惟於九十一年六月一日，原告因故將
      上開第二廠區之廠房不動產售予訴外人鼎立公司，而鼎立
      公司確有意向原告承買仍安裝於該廠房內之系爭機器設備
      ，然原告鑑於其與中租公司間訂有標的物占有所在地限制
      條款，且距適用投資抵減「轉借、出租、轉售」之三年限
      制將於九十一年十一月十七日期滿，乃與鼎立公司協商，
      約定於九十一年十二月三十一日出售系爭機器設備並移轉
      占有予鼎立公司，並簽訂協議書及租賃設備買賣契約書，
      是以迄九十一年十二月三十日止，系爭機器設備之所有權
      人仍為原告，且原告對系爭機器設備並無「轉借、出租、
      轉售」情形。又系爭機器設備之安裝地點雖今為鼎立公司
      之廠址，原告仍派遣人員前往操作系爭機器設備，並為原
      告創造生產營收，甚至為鼎立公司代工生產，並收取代工
      費用，足證原告確實仍持續從事其最初申請投資抵減之生
      產活動，並為原告創造績效營收，斷無「轉借、出租、轉
      售」情形。又因鼎立公司購買土地之部分沒有付錢，所才
      約定由鼎立公司清償原告與中租公司間之債務。至於原告
      會計上帳目雖記載為租金收入，僅是會計上作帳記載錯誤
      而已，實際上並無出租情形。
    2.又按鈞院九十一年度訴字第三九三號暨台中高等行政法院
      九十二年度訴字第一五五號等二判決理由所揭櫫之意旨，
      稅捐稽徵機關所須至現場實地勘查者，不在於機器設備之
      安裝地點，而在於機器設備之使用情況是否符合原來申請
      投資抵減之生產活動。原告自始均將原購置之系爭機器設
      備安裝於原安裝地點，嗣雖因情事變更形成安裝於訴外人
      鼎立公司場址之外觀，惟系爭機器設備仍為原告所有，並
      繼續使用該機器創造營收，則被告不應以系爭機器設備安
      裝地址已變更為鼎立公司場址，而忽略「系爭機器設備之
      使用情況確實符合原來申請投資抵減之生產活動」之事實
      ，故被告撤銷原核准之投資抵減，並追徵已抵減稅額之處
      分，有違法不當之處。
  乙、被告主張之理由：
    1.查原告九十一年度營利事業所得稅結算申報，列報租金收
      收入一、三八七、六三五元，該收入係鼎立公司代原告墊
      還九十一年六月至十二月六色印刷機融資租賃款一○、九
      五五、○○○元（含償還之本金九、五六七、三六五元及
      利息一、三八七、六三五元），原告除帳列利息支出一、
      三八七、六三五元，並依中租迪和公司開立之憑證轉開立
      同額統一發票七張予鼎立公司，且列報租金收入一、三八
      七、六三五元。次查，原告與中租迪和公司、鼎立公司三
      方簽訂之協議書，其目的係鼎立公司為「使用」中租公司
      所有88–A357N–S號租賃予原告合約之機器設備（即系爭
      機器設備），三方協議自九十一年五月起由鼎立公司以併
      存方式承擔原告之租約債務。依該協議書該租賃標的物仍
      安裝於原處，原告於九十一年六月一日出售上述廠房予鼎
      立公司後，並未遷移系爭機器設備，亦為原告所不爭。另
      查，鼎立公司九十一年度營利事業所得稅結算申報已將系
      爭機器設備列入財產目錄，取得日期為九十一年六月一日
      ，入帳成本二五、八五○、九五○元（包含原告開給鼎立
      公司統一發票金額一○、九五五、○○○元，及鼎立公司
      代原告清償租賃尾款一四、八九五、九五○元），該年度
      並發生改良修理費八○、○○○元。是系爭機器設備已於
      九十一年六月一日起移轉鼎立公司使用，至為明確。是被
      告所屬新化稽徵所以系爭機器設備業於九十一年六月一日
      起已出租予鼎立公司使用，乃依規定，註銷原投資抵減核
      准函，並追繳已抵減稅額一、一一三、八一七元，並無違
      誤。
    2.另原告引述鈞院九十一年度訴字第三九三號暨台中高等行
      政法院九十二年度訴字第一五五號等二判決之意旨，以其
      自九十一年六月一日以後仍持續派遣人員前往操作系爭機
      器設備並創造生產營收，主張符合原來申請投資抵減之生
      產活動乙節，查該二判決主要在說明投資抵減之優惠，不
      在於「機器設備之安裝地點」，而在於「機器設備之使用
      情況是否符合原來申請投資抵減之生產活動」，與本件經
      被告所屬新化稽徵所查得原告將系爭機器設備移轉鼎立公
      司使用，並收取租金收入之事實，已不符合原來申請投資
      抵減之生產活動有別，尚無法比附援引。況依原告九十一
      年度營利事業所得稅結算申報財產目錄，原告尚有多項印
      刷設備（如﹕四色機、五色機等）均尚未屆耐用年限，該
      年度仍繼續使用中，原告既未能具體提出系爭機器設備之
      相關生產紀錄以實其說，尚難證明該營收係系爭機器設備
      所生產，原告所訴顯係為享投資抵減權利以規避稅負之託
      詞，洵不足採。
  理  由
一、按「為促進產業升級需要，公司得在下列用途項下支出金額
    百分之五至百分之二十限度內，抵減當年度應納營利事業所
    得稅額；當年度不足抵減時，得在以後四年度內抵減之︰一
    投資於自動化設備或技術。」、「依本辦法申請抵減所得稅
    之設備或技術、有左列情形之一者，應向稅捐稽徵機關補繳
    已抵減之所得稅款。‧‧‧二於交貨之次日起三年內轉借、
    出租、轉售、退貨或報廢者。」分別為行為時促進產業升級
    條例第六條第一項第一款及民營製造業及技術服務業購置設
    備或技術適用投資抵減辦法第八條第一項第二款前段所明定
    。
二、經查，原告於八十八年十一月十八日以融資租賃方式向中租
    迪和公司購置六色印刷機乙台（訂購日期為八十八年十月十
    四日；交貨日為同年十一月十八日），金額七三、六八一、
    六六八元，原經被告所屬新化稽徵所八十九年八月二日南區
    國稅新化審字第八九○二二五五七號函核准准予適用投資抵
    減稅額七、三六八、一六六元。嗣被告查獲原告自九十一年
    六月一日起將該機器設備出租予鼎立公司，未再繼續使用系
    爭機器設備從事原來申請投資抵減之生產活動，以其違反行
    為時民營製造業及技術服務業購置設備或技術適用投資抵減
    辦法第八條之規定，乃以九十三年十二月二十七日南區國稅
    新化一字第○九三○○○一一○一號函註銷原核准函，並追
    繳原已抵減之稅額一、一一三、八一七元，有該被告所屬新
    化稽徵所八十九年八月二日南區國稅新化審字第八九○二二
    五五七號、九十三年十二月二十七日南區國稅新化一字第○
    九三○○○一一○一號函附於原處分卷可稽，堪予認定。而
    原告提起本件訴訟無非主張：伊先前所購置之系爭機器設備
    ，自九十一年六月一日起其之安裝地點雖係在鼎立公司之廠
    址，然安裝地點自始均無變動，而原告仍派遣人員前往操作
    系爭機器設備，並為原告創造生產營收，甚至為鼎立公司代
    工生產，並收取代工費用，足證原告確實仍持續從事其最初
    申請投資抵減之生產活動，斷無「轉借、出租、轉售」情形
    云云，資為爭執。惟查：
    1.依據原告與中租迪和公司及鼎立公司三方所簽立之協議書
      記載：「茲因乙方（即鼎立公司）為使用甲方（即中租迪
      和公司）所有88–A357N–S號租賃合約之機器設備（註：
      即系爭機器設備），願以併存方式承擔丙方（即原告）就
      前開租約應負債務，三方並協議如下：一乙方願自民國91
      年五月起，以並存債務承擔方式與丙方連帶清償88–A357
      N–S號租約債務，丙方亦無條件同意之。．．．」觀之，
      鼎立公司所以願以併存債務承擔方式，為原告消償其租金
      債務，無非係要「使用」原告以融資租賃方式向中租迪和
      公司所購置之系爭機器設備；申言之，鼎立公司係以取得
      對系爭機器設備之使用權，作為替原告償還租金之對價，
      其理甚明。從而原告自協議書簽訂後，應無再繼續使用系
      爭機器以從事原來申請投資抵減之生產活動，自不待言。
    2.其次，原告九十一年度營利事業所得稅結算申報，列報租
      金收入一、三八七、六三五元，而該項金額核與鼎立公司
      代原告向中租迪和公司償還九十一年六月至十二月之系爭
      機器設備融資租賃款一○、九五五、○○○元中之利息支
      出（其中含償還本金9,567,365元及利息1,387,635元）相
      同，此有中租迪和公司開立給原告之發票七紙（從九十一
      年六月至十二月）附於原處分卷可稽。又原告於公司帳冊
      除帳列利息支出一、三八七、六三五元外，並依中租公司
      開立之憑證轉開立同額統一發票七張予鼎立公司，亦有該
      發票七紙（從九十一年六月至十二月）可按，準此以觀，
      原告確有將系爭機器設備轉租予鼎立公司使用，並收取租
      金而轉作支付中租迪和公司之融資貸款之用，要可確信。
      從而原告主張其會計上帳目雖記載為租金收入，僅是會計
      上作帳記載錯誤而已，實際上並無出租情形云云，並不可
      採。
    3.再查，原告與鼎立公司於九十一年五月三十一日簽立不動
      產買賣契約書，將系爭機器設備所在廠房之土地即仁德鄉
      ○○段五○五之三地號（地址即為台南縣仁德鄉○○○街
      三十九號）移轉出售予鼎立公司，並於同時辦理不動產產
      權移轉登記。又據鼎立公司九十一年度營利事業所得稅申
      報之財產目錄所示，本件系爭機器設備已於九十一年六月
      一日列入鼎立公司之財產目錄，入帳成本二五、八五○、
      九五○元（包含原告開給鼎立公司統一發票金額一○、九
      五五、○○○元，及鼎立公司代原告清償租賃尾款一四、
      八九五、九五○元），此亦有鼎立公司九十一年度財產目
      錄及入帳憑證（原告開給鼎立公司統一發票10,955,000,8
      ，元及中租迪和公司交付鼎立公司清償原告租賃債務尾款
      95,950元之統一發票）附於原處分卷內可稽；抑且，該年
      度鼎立公司就系爭機器設備並發生改良修理費八○、○○
      ○元之支出，凡此諸情，均足表示鼎立公司自九十一年六
      月一日起已視系爭機器設備為其固有資產（註：依前揭協
      議書第八條規定，中租迪和之債權於全數受償後，系爭機
      器設備之所有權歸屬鼎立公司所有），則鼎立公司自己使
      用系爭機器設備從事生產活動，乃理所當然之事，是原告
      主張斯時系爭機器設備仍為原告所有，並繼續使用該機器
      創造營收云云，委無可採。
    4.至原告訴稱系爭機器設備於九十一年十二月三十日始出售
      ，之前實無出租該機器情事云云，惟參諸前開說明，原告
      確有將系爭機器設備轉租予鼎立公司之情事，所稱並無出
      租系爭機器設備予鼎立公司乙節，純係原告為享投資抵減
      權利以規避稅負之託詞，亦不足採。從而被告以原告業於
      九十一年六月一日將系爭機器設備出租予鼎立公司使用，
      乃依首揭投資抵減辦法之規定，註銷原告原投資抵減核准
      函，並追繳已抵減稅額一、一一三、八一七元，並無違誤
      ，應予維持。
三、綜上所述，原告於以融資租賃方式購置系爭機器設備後，於
    交貨之次日起三年內將該機器設備出租予第三人鼎立公司，
    被告以原告是項行為，違反行為時民營製造業及技術服務業
    購置設備或技術適用投資抵減辦法第八條之規定，乃以九十
    三年十二月二十七日南區國稅新化一字第○九三○○○一一
    ○一號函註銷原核准函，並追繳原已抵減之稅額一、一一三
    、八一七元，依法洵無不合。訴願決定遞予維持，亦無不合
    。又本件事證已明，兩造其餘攻擊防禦方法，並不影響本件
    判決基礎，尚無逐一論述之必要，附此說明。
四、據上論結，本件原告之訴為無理由，爰依行政訴訟法第一百
    九十五條第一項後段、第九十八條第三項前段，判決如主文
    。
中    華    民    國    95    年    2     月    27    日
                  第三庭審判長法   官  邱政強
                              法   官  李協明
                              法   官  詹日賢
以上正本係照原本作成。
如不服本判決，應於判決送達後20日內向本院提出上訴書狀，其
未表明上訴理由者，應於提起上訴後20日內向本院提出上訴理由
書（須按對造人數附繕本）；如於本判決宣示或公告後送達前提
起上訴者，應於判決送達後20日內補提上訴理由書（須附繕本）
。未表明上訴理由者，逕以裁定駁回。
提起上訴應預繳送達用雙掛號郵票7份（每份34元）。
中    華    民    國    95    年     2    月   27     日
                              書記官   藍慶道


司法院資訊處製作；財團法人民間司法改革基金會備份。
